【裁判字號】    99,上訴,187
【裁判日期】    990302
【裁判案由】    毒品危害防制條例等
【裁判全文】
臺灣高等法院臺南分院刑事判決         99年度上訴字第187號
上 訴 人  臺灣嘉義地方法院檢察署檢察官
被上訴人
即 被 告  甲○○
                  （現於臺灣嘉義監獄執行中）
上列上訴人因被告違反毒品危害防制條例案件，不服臺灣嘉義地
方法院98年度訴字第574號中華民國98年11月27日第一審判決（
起訴案號：臺灣嘉義地方法院檢察署97年度偵字第7336、7468、
7469、7470、7646號），提起上訴，本院判決如下：
    主  文
上訴駁回。
    理  由
一、依刑事訴訟法第350條、第361條、第362條、第367條規定，
    不服地方法院之第一審判決而上訴者，須提出上訴書狀，並
    應敘述具體理由，為上訴必備之程式；其所提出之書狀未敘
    述上訴理由，或僅曾以言詞陳述上訴理由者，均應於上訴期
    間屆滿後20日內補提理由書於第一審法院。第一審法院經形
    式審查，認逾期未補提上訴理由者，應定期間先命補正；逾
    期未補正者，為上訴不合法律上之程式，應以裁定駁回。倘
    已提出上訴理由，但所提非屬具體理由者，則由第二審法院
    以上訴不合法律上之程式，判決駁回。而所謂具體理由，必
    係依據卷內既有訴訟資料或提出新事證，指摘或表明第一審
    判決有何採證認事、用法或量刑等足以影響判決本旨之不當
    或違法，而構成應予撤銷之具體事由，始克當之（例如：依
    憑證據法則具體指出所採證據何以不具證據能力，或依憑卷
    證資料，明確指出所為證據證明力之判斷如何違背經驗、論
    理法則）；倘僅泛言原判決認定事實錯誤、違背法令、量刑
    失之過重或輕縱，而未依上揭意旨指出具體事由，或形式上
    雖已指出具體事由，然該事由縱使屬實，亦不足以認為原判
    決有何不當或違法者（例如：對不具有調查必要性之證據，
    法院未依聲請調查亦未說明理由，或援用證據不當，但除去
    該證據仍應為同一事實之認定），皆難謂係具體理由，俾與
    第二審上訴制度旨在請求第二審法院撤銷、變更第一審不當
    或違法之判決，以實現個案救濟之立法目的相契合，並節制
    濫行上訴（ 最高法院97年度台上字第892號刑事判決意旨參
    照）。
二、檢察官上訴意旨略以：原判決所載之罪刑固符合刑法第51條
    第5款之規定 ，惟原審仍參照修正前連續犯之刑度定其應執
    行刑，則刑法修正以後之多次犯行，距法定罪低刑度相距甚
    遠，恐有鼓勵多次犯罪之嫌，使國家刑罰權之行使發生不合
    理之現象，顯然定刑之後與原先合計應併罰之刑度差距過大
    ，不僅與新刑法修正後依數罪併罰處理之罪刑不相當，根本
    未能實現刑罰權分配之正義，實與此次刪除連續犯之修法意
    旨相違背，亦即違反重要法律秩序之理念，已屬違反法院定
    刑裁量之內部性界限，自有定應執行刑逾越比例原則及公平
    原則之違法。且毒品對於人體身心健康、社會秩序，乃至國
    力影響甚大，而正因其危害劇烈，國家除設有嚴峻刑罰外，
    並極力宣導販毒之危害性及嚴重性，故可期待一般國民皆可
    認知販賣毒品所將面對之嚴刑峻罰，被告為成年人，當亦對
    此有所認知，竟仍為圖一己之私利，執意參與販賣毒品之犯
    行，甘願以身試法，實無輕縱之理，是原審量刑似有未妥，
    爰依法提起上訴云云。
三、經查：
（一）被告甲○○基於販賣第二級毒品甲基安非他命營利之犯意
      ，於附表所示時間、地點，以其所持用之0000000000號行
      動電話供聯繫用，販賣甲基安非他命予附表所示之人。甲
      ○○明知甲基安非他命為毒品危害防制條例所規範之第二
      級毒品，亦係藥事法所稱之禁藥，非經許可，不得轉讓，
      竟基於轉讓禁藥即第二級毒品甲基安非他命之犯意，於民
      國（下同）97年10月21日17時29分許，在嘉義市○○街36
      之27號旁，無償轉讓甲基安非他命1包 （淨重0.0757公克
      ，驗餘淨重0.0742公克）予何煌源施用。（何煌源持有毒
      品部分，業經臺灣嘉義地方法院以98年度嘉簡字第1204號
      判決確定）嗣何煌源、樊健明、宋有達、沈士人、莊鵬益
      等人為警查獲，並循線在嘉義市○○街36之27號K棟8樓之
      4查獲甲○○ ，扣得甲基安非他命2包（含5個塑膠袋及標
      籤重2.128公克 ，驗餘含5個塑膠袋及標籤重2.127公克）
      、其所有供犯罪預備之物分裝袋 （即夾鏈袋）5包（每包
      100個）、用以聯絡買賣毒品之0000000000號行動電話1支
      、供犯罪所用之電子秤1個、研磨器1組。
（二）上揭犯罪事實，業據被告甲○○於警詢、偵查及原審審理
      中坦承不諱，核與證人何煌源、樊健明、宋有達、沈士人
      、莊鵬益之證述情節相符，並有行政院衛生署草屯療養院
      草療鑑字第0971100007號鑑定書、同院草療鑑字第098010
      0141號鑑定書、行政院衛生署管製藥品管理局管檢字第09
      80000798號鑑定書各1份，通聯譯文3份，指認犯罪嫌疑人
      紀錄表5紙，查獲照片25張附卷可稽，並有甲基安非他命2
      包、分裝袋（即夾鏈袋）5包（每包100個）、用以聯絡買
      賣毒品之行動電話1支，及其所有供犯罪所用之電子秤、
      研磨器扣案可佐，被告之犯行應堪認定。
（三）原審法院認被告所為，係犯毒品危害防制條例第4條第2項
      之販賣第二級毒品罪及藥事法第83條第1項之轉讓禁藥罪
      。被告所犯上開各罪間，犯意各別，應予分論併罰。因被
      告於偵查及審判中均自白販賣甲基安非他命，乃依毒品危
      害防制條例第17條第2項規定減輕其刑。爰審酌被告國小
      畢業之智識程度，家境貧寒，無視於毒品對於健康之戕害
      及國家杜絕毒品犯罪之禁令，仍販賣、轉讓第二級毒品與
      他人，使人沉迷於毒癮，無法自拔，輕則戕害身心，重則
      引發各種犯罪，實為多種犯罪之源頭，對社會治安有相當
      程度影響及所生之危害，其行為固值非難。惟被告所涉販
      毒情節，僅屬毒品交易之下游階段；販賣、轉讓之對象不
      多，且次數、金額俱微，被告亦未因前開販賣行為而獲得
      鉅大利益、犯後坦承犯行、犯後態度尚屬良好暨其他一切
      情狀，販賣毒品部分各量處如附表編號1至13所示之刑，
      轉讓毒品部分量處有期徒刑7月，應執行有期徒刑6年5月
      ；並宣告沒收銷燬扣案之甲基安非他命2包（其包裝袋及
      標籤均沒收），沒收扣案之電子秤1個、研磨器1組、分裝
      袋（即夾鏈袋）5包（每包100個）、門號0000000000號行
      動電話1支（含SIM卡）、販賣毒品所得新台幣（下同）2,
      000元，及未扣案之販賣毒品所得11,000元。原審已詳敘
      認定被告犯罪事實之證據及理由，從形式上予之審查，並
      無違背法令之情形。
（四）上訴人臺灣嘉義地方法院檢察署檢察官提起上訴，僅以原
      審違反法院定刑裁量之內部性界限為由，泛指原審量刑過
      輕云云。然除被告有合於毒品危害防制條例第17條第2項
      規定應減輕其刑之事由外，原審法院審酌被告之智識程度
      、家境貧寒、犯行對社會治安之影響及危害；兼衡其所涉
      販毒情節，僅屬毒品交易之下游階段，販賣、轉讓之對象
      不多，且次數、金額俱微，被告亦未因前開販賣行為而獲
      得鉅大利益、犯後態度尚屬良好等一切情狀，量處上開之
      刑及定其應執行刑。原審量刑業已就被告整體犯罪非難評
      價、各行為所侵害法益之同一性、數罪對法益侵害之加重
      效應、社會對販毒行為處罰之期待等情為綜合判斷，尚與
      刑法刪除連續犯規定之修法目的及刑罰公平原則無違，即
      難謂有何違反內部性界限或裁量權濫用之虞。綜上，本件
      上訴理由並未依據卷內訴訟資料或提出新事證，具體指摘
      原審判決關於採證認定事實、適用法律或量刑有何違法或
      不當之處。依首揭說明，本件上訴不合上訴之法定要件，
      應予駁回，並不經言詞辯論為之。
四、依刑事訴訟法第367條前段、第372條，判決如主文。
中    華    民    國    99    年    3     月    2     日
                    刑事第三庭  審判長法  官    陳義仲
                                      法  官    宋明中
                                      法  官    蔡勝雄
以上正本證明與原本無異。
如不服本判決應於收受送達後10日內向本院提出上訴書狀，其未
敘述上訴理由者，並得於提起上訴後10日內向本院補提理由書（
均須按他造當事人之人數附繕本）「切勿逕送上級法院」。
                                      書記官    汪姿秀
中    華    民    國    99    年    3     月    2     日
附表：
┌─┬────┬────┬────┬──────┬─────┬────────────────┐
│編│犯罪時間│交易地點│販賣對象│販賣毒品名稱│罪名及宣告│宣告從刑                        │
│號│（民國）│        │        │、數量及金額│主刑      │                                │
│  │        │        │        │（新臺幣）  │          │                                │
├─┼────┼────┼────┼──────┼─────┼────────────────┤
│1 │97年8月 │嘉義市保│沈士人  │甲○○以800 │甲○○犯販│扣案之電子秤1個、研磨器1組、門號│
│  │15日19時│健街89號│        │元之價格販賣│賣第二級毒│0000000000號行動電話壹支（含SIM │
│  │許      │附近    │        │甲基安非他命│品罪，處有│卡）均沒收，未扣案之販賣毒品所得│
│  │        │        │        │1包予沈士人 │期徒刑參年│新臺幣800元沒收，如全部或一部不 │
│  │        │        │        │。          │陸月。    │能沒收時，以其財產抵償之。      │
├─┼────┼────┼────┼──────┼─────┼────────────────┤
│2 │97年8月 │嘉義市保│沈士人  │甲○○各以80│甲○○犯販│扣案之電子秤1個、研磨器1組、門號│                                                                               │27          │近                │              │0元之價格販 │級毒品罪，二罪，│器1組、分裝袋5包、門號│
│  │27日22時│健街89號│        │0元之價格販 │賣第二級毒│0000000000號行動電話壹支（含SIM │
│  │許      │附近    │        │賣甲基安非他│品罪，處有│卡）均沒收，未扣案之販賣毒品所得│
│  │        │        │        │命1包予沈士 │期徒刑參年│新臺幣800元沒收，如全部或一部不 │
│  │        │        │        │人。        │陸月。    │能沒收時，以其財產抵償之。      │
├─┼────┼────┼────┼──────┼─────┼────────────────┤
│3 │97年8月 │嘉義市民│沈士人  │甲○○以1000│甲○○犯販│扣案之電子秤1個、研磨器1組、門號│
│  │31日14時│生北路與│        │元之價格販賣│賣第二級毒│0000000000號行動電話壹支（含SIM │
│  │許      │中正路交│        │甲基安非他命│品罪，處有│卡）均沒收，未扣案之販賣毒品所得│
│  │        │叉路口附│        │1包予沈士人 │期徒刑參年│新臺幣1千元沒收，如全部或一部不 │
│  │        │近      │        │。          │陸月。    │能沒收時，以其財產抵償之。      │
├─┼────┼────┼────┼──────┼─────┼────────────────┤
│4 │97年9月3│嘉義市保│沈士人  │甲○○以800 │甲○○犯販│扣案之電子秤1個、研磨器1組、門號│
│  │日13時許│健街89號│        │元之價格販賣│賣第二級毒│0000000000號行動電話壹支（含SIM │
│  │        │附近    │        │甲基安非他命│品罪，處有│卡）均沒收，未扣案之販賣毒品所得│
│  │        │        │        │1包予沈士人 │期徒刑參年│新臺幣800元沒收，如全部或一部不 │
│  │        │        │        │。          │陸月。    │能沒收時，以其財產抵償之。      │
├─┼────┼────┼────┼──────┼─────┼────────────────┤
│5 │97年9月6│嘉義市保│樊健明  │甲○○以1000│甲○○犯販│扣案之電子秤1個、研磨器1組、門號│
│  │日12時許│健街89號│        │元之價格販賣│賣第二級毒│0000000000號行動電話壹支（含SIM │
│  │        │附近    │        │甲基安非他命│品罪，處有│卡）均沒收，未扣案之販賣毒品所得│
│  │        │        │        │1包予樊健明 │期徒刑參年│新臺幣1千元沒收，如全部或一部不 │
│  │        │        │        │。          │陸月。    │能沒收時，以其財產抵償之。      │
├─┼────┼────┼────┼──────┼─────┼────────────────┤
│6 │97年9月 │嘉義市保│沈士人  │甲○○以800 │甲○○犯販│扣案之電子秤1個、研磨器1組、門號│
│  │11日17時│健街89號│        │元之價格販賣│賣第二級毒│0000000000號行動電話壹支（含SIM │
│  │許      │附近    │        │甲基安非他命│品罪，處有│卡）均沒收，未扣案之販賣毒品所得│
│  │        │        │        │1包予沈士人 │期徒刑參年│新臺幣800元均沒收，如全部或一部 │
│  │        │        │        │。          │陸月。    │不能沒收時，以其財產抵償之。    │
├─┼────┼────┼────┼──────┼─────┼────────────────┤
│7 │97年9月 │嘉義市保│樊健明  │甲○○以1000│甲○○犯販│扣案之電子秤1個、研磨器1組、門號│
│  │20日12時│健街89號│        │元之價格販賣│賣第二級毒│0000000000號行動電話壹支（含SIM │
│  │許      │附近    │        │甲基安非他命│品罪，處有│卡）均沒收，未扣案之販賣毒品所得│
│  │        │        │        │1包予樊健明 │期徒刑參年│新臺幣1千元沒收，如全部或一部不 │
│  │        │        │        │。          │陸月。    │能沒收時，以其財產抵償之。      │
├─┼────┼────┼────┼──────┼─────┼────────────────┤
│8 │97年10月│嘉義市保│樊健明  │甲○○以1000│甲○○犯販│扣案之電子秤1個、研磨器1組、門號│
│  │4日12時 │健街89號│        │元之價格販賣│賣第二級毒│0000000000號行動電話壹支（含SIM │
│  │許      │附近    │        │甲基安非他命│品罪，處有│卡）均沒收，未扣案之販賣毒品所得│
│  │        │        │        │1包予樊健明 │期徒刑參年│新臺幣1千元沒收，如全部或一部不 │
│  │        │        │        │。          │陸月。    │能沒收時，以其財產抵償之。      │
├─┼────┼────┼────┼──────┼─────┼────────────────┤
│9 │97年10月│嘉義市保│莊鵬益  │甲○○以2000│甲○○犯販│扣案之電子秤1個、研磨器1組、門號│
│  │8日18時 │健街89號│        │元之價格販賣│賣第二級毒│0000000000號行動電話壹支（含SIM │
│  │許      │旁      │        │甲基安非他命│品罪，處有│卡）均沒收，未扣案之販賣毒品所得│
│  │        │        │        │1包予莊鵬益 │期徒刑參年│新臺幣2千元沒收，如全部或一部不 │
│  │        │        │        │。          │捌月。    │能沒收時，以其財產抵償之。      │
├─┼────┼────┼────┼──────┼─────┼────────────────┤
│10│97年10月│嘉義市保│沈士人  │甲○○以1000│甲○○犯販│扣案之電子秤1個、研磨器1組、門號│
│  │14日19時│健街89號│        │元之價格販賣│賣第二級毒│0000000000號行動電話壹支（含SIM │
│  │許      │旁      │        │甲基安非他命│品罪，處有│卡）均沒收，未扣案之販賣毒品所得│
│  │        │        │        │1包予沈士人 │期徒刑參年│新臺幣1千元沒收，如全部或一部不 │
│  │        │        │        │。          │陸月。    │能沒收時，以其財產抵償之。      │
├─┼────┼────┼────┼──────┼─────┼────────────────┤
│11│97年10月│嘉義市保│沈士人  │甲○○以800 │甲○○犯販│扣案之電子秤1個、研磨器1組、門號│
│  │17日10時│健街89號│        │元之價格販賣│賣第二級毒│0000000000號行動電話壹支（含SIM │
│  │許      │旁      │        │甲基安非他命│品罪，處有│卡）均沒收，未扣案販賣毒品所得新│
│  │        │        │        │1包予沈士人 │期徒刑參年│臺幣800元沒收，如全部或一部不能 │
│  │        │        │        │。          │陸月。    │沒收時，以其財產抵償之。        │
├─┼────┼────┼────┼──────┼─────┼────────────────┤
│12│97年10月│嘉義市保│沈士人  │甲○○以1000│甲○○犯販│扣案之電子秤1個、研磨器1組、門號│
│  │21日12時│健街89號│        │元之價格販賣│賣第二級毒│0000000000號行動電話壹支（含SIM │
│  │許      │旁      │        │甲基安非他命│品罪，處有│卡）、販賣毒品所得新臺幣1千元均 │
│  │        │        │        │1包予沈士人 │期徒刑參年│沒收。                          │
│  │        │        │        │。          │陸月。    │                                │
├─┼────┼────┼────┼──────┼─────┼────────────────┤
│13│97年10月│嘉義市保│樊健明、│甲○○以1000│甲○○犯販│扣案之甲基安非他命2包（含5個塑膠│
│  │21日22時│健街89號│宋有達  │元之價格販賣│賣第二級毒│袋帶及標籤重2.128公克，驗餘含5個│
│  │許      │旁      │        │甲基安非他命│品罪，處有│塑膠袋及標籤重2.127公克）除塑膠 │
│  │        │        │        │1包予樊健明 │期徒刑參年│袋及標籤外，沒收銷燬之，上述毒品│
│  │        │        │        │、宋有達。  │陸月。    │包裝袋及標籤、電子秤1個、研磨器1│
│  │        │        │        │            │          │組、分裝袋5包（每包100個）、門號│
│  │        │        │        │            │          │0000000000號行動電話壹支（含SIM │
│  │        │        │        │            │          │卡）、販賣毒品所得新臺幣1千元均 │
│  │        │        │        │            │          │沒收。                          │
└─┴────┴────┴────┴──────┴─────┴────────────────┘

司法院資訊處製作；財團法人民間司法改革基金會備份。
